臺灣新竹地方法院刑事判決　　　　　　 100年度審易字第32號
公　訴　人　臺灣新竹地方法院檢察署檢察官
被　　　告　劉利純
上列被告因違反森林法等案件，經檢察官提起公訴（99年度偵字
第6891號），本院依簡式審判程序判決如下：
    主  文
劉利純犯森林法第五十二條第一項第一款之竊取森林主產物罪，
處有期徒刑柒月，併科罰金新臺幣壹仟貳佰拾貳元，罰金如易
服勞役，以新臺幣壹仟元折算壹日。
扣案之手鋸壹支及手電筒貳支，均沒收之。
    事  實
一、劉利純明知位於新竹縣尖石鄉道○段11地號之竹東事業區第
    115 號國有林班地編號1220水源涵養保安林地（TWD97 座標
    X ：278434、Y ：0000000 ），係行政院農業委員會林務局
    新竹林區管理處（以下簡稱新竹林管處）所管理之保安林，
    林地內之牛樟木為國有森林主產物，未經許可不得擅自砍伐
    、搬運，竟基於意圖為自己不法所有而竊取森林主產物之犯
    意，自備其所有之手電筒2 支及持其所有客觀上可做為兇器
    使用之手鋸1 支，於民國99年8 月23日10時許，駕駛其兄所
    有車牌號碼IM─7897號自用小客貨車前往上開保安林班地，
    以上開手鋸砍鋸材積為0.014 立方公尺、重量為15公斤、山
    價為新臺幣（下同）616 元之牛樟木材1 塊，得手後，於同
    日18時30分許，劉利純將竊得之牛樟木材1 塊置於背籃，欲
    搬運至上開自用小客貨車，行經新竹縣尖石鄉竹60線18 .5
    公里旁空地時，為警當場查獲，並扣得牛樟木材1 塊（業已
    發還新竹林管處）、手電筒2 支及手鋸1 支等物。
二、案經新竹林管處告訴及新竹縣政府警察局移送臺灣新竹地方
    法院檢察署檢察官偵查起訴。
    理  由
一、本件被告劉利純所犯森林法第52條第1 項第1 款之竊取森林
    主產物罪，係非為死刑、無期徒刑、最輕本刑為3 年以上有
    期徒刑之罪或高等法院管轄第一審案件，被告於本院準備程
    序進行中，就被訴事實為有罪之陳述，經本院認合於刑事訴
    訟法第273 條之1 第1 項之規定，裁定進行簡式審判程序，
    合先敘明。
二、訊據被告劉利純對於上揭事實坦承不諱，並經證人即新竹林
    管處竹東工作站技士羅玉財於警詢時證述在卷，且有內政部
    警政署森林暨自然保育警察隊扣押筆錄1 份、扣押物品目錄
    表1 份、扣押物品收據1 份、扣押物品清單1 份、贓物認領
    保管單1 份、森林暨自然保育警察隊新竹分隊代保管條1 份
    、會勘紀錄表2 份、現場照片8 幀、行政院農業委員會林務
    局新竹林區管理處99年9 月16日竹政字第0992213851號函及
    所附竹東工作站贓物保管明細表1 份、國有林林產物價金查
    定書1 份、林產物價金查定表1 份、林產處分生產費用查定
    明細表1 份、集材裝車作業1 份、運材卸貯作業1 份、間接
    （管理）業務1 份、行政院農業委員會林務局新竹林區管理
    處99年9 月1 日竹授東政字第0992593868號函暨所檢附之林
    務局新竹林區管理處森林被害告訴書1 份、現場照片6 幀、
    竹東事業區第115 林班牛樟樹材位置圖1 份、編號1220保安
    林範圍圖1 份、新竹縣尖石鄉道○段11地號之土地建物查詢
    資料1 份暨新竹縣尖石鄉地籍圖查詢資料1 份等在卷足稽，
    復有手電筒2 支及手鋸1 支等物扣案足資佐證，足認被告前
    開所為自白確與事實相符而堪採信，本案事證已臻明確，被
    告所為前開犯行，足堪認定，應予依法論科。
三、論罪科刑：
（一）按森林係指林地及其群生竹、木之總稱。而所謂森林「主
      產物」，依國有林林產物處分規則第3 條第1 款之規定，
      係指生立、枯損、倒伏之竹木及餘留之根株、殘材而言，
      本件被告所竊取之牛樟木當屬森林主產物。核被告劉利純
      所為，係犯森林法第52條第1 項第1 款之加重竊取森林主
      產物罪。又被告遂行前揭加重竊取森林主產物犯行過程中
      ，係以其所有足供兇器使用之手鋸作為本案之犯罪工具，
      藉以竊取森林主產物，依森林法50條之規定，本應論以刑
      法加重竊盜罪，惟森林法第52條第1 項第1 款規定為同法
      第50條之特別規定，依特別法優於普通法之原則，自應排
      除刑法第321 條第1 項第3 款而優先適用森林法第52條第
      1 項第1 款規定論罪（最高法院44年臺上字第986 號、47
      年臺上字第979 號判例意旨參照）。又起訴意旨原認被告
      所為係犯刑法第321 條第1 項第3 款之竊盜罪嫌、森林法
      第50條之竊取森林主產物罪等語。惟就此部分業經公訴人
      具狀變更為被告所為係犯森林法第52條第1 項第1 款之於
      保安林竊取森林主產物罪，附此敘明。
（二）爰審酌被告前曾於99年1 月間因違反森林法案件，經臺灣
      臺中地方法院於99年4 月14日以99年度訴字第691 號判處
      有期徒刑6 月，於99年5 月17日確定（尚不構成累犯）等
      情，有臺灣新竹地方法院檢察署刑案資歷查註紀錄表及臺
      灣高等法院被告前案紀錄表各1 份在卷足稽，其仍未能恪
      遵法令，竊取森林主產物，對於森林保育與國家財產已造
      成損害，惟念被告犯罪後於迭次訊問中均坦承犯行，尚見
      悔意，復參以其等所竊得上開牛樟木材之山價約616 元，
      價值非高，並已發還新竹林管處，兼衡被告之智識程度、
      竊取牛樟木材之動機、目的、犯罪手段、情節、數量及所
      生損害，暨公訴人陳稱應量處有期徒刑8 月等語，惟本院
      審酌上揭情形認尚屬過重等一切情狀，量處如主文所示之
      刑。又森林法第50條（現行法為第52條）第1 項所載併科
      贓額2 倍以上5 倍以下之罰金，其贓額之計算，以原木山
      價為準，有最高法院47年臺上字第1095號判例意旨可資參
      照。查本件牛樟木材之山價為616 元等情，有前揭行政院
      農業委員會林務局新竹林區管理處99年9 月16日竹政字第
      0992213851號函暨所附國有林林產物價金查定書1 份及林
      產物價金查定表1 份在卷可參，是本件依森林法第52 條
      之規定，應一併諭知被告併科2 倍即1232元之罰金（按森
      林法於87年5 月27日修正時，相關罰金之條文均已修正為
      以新臺幣為罰金之單位，雖同法第52條未予明示，仍規定
      「併科贓額2 倍以上5 倍以下罰金」，惟同法之罰金條文
      既已經全部修正為以新臺幣為貨幣單位，解釋上第52條之
      貨幣單位應與其他條文相同而以新臺幣為貨幣單位），並
      諭知如易服勞役之折算標準，以資懲儆。
（三）至扣案之手鋸1 支及手電筒2 支等物均為被告所有，且係
      供其為本件犯行時所用之物等情，業據被告於本院準備程
      序時供承在卷，爰均依刑法第38條第1 項第2 款之規定宣
      告沒收。
據上論斷，應依刑事訴訟法第273 條之1 第1 項、第299 條第1
項前段，森林法第52條第1 項第1 款，刑法第11條前段、第42條
第3 項前段、第38條第1 項第2 款，判決如主文。
本案經檢察官邱志平到庭執行職務。
中    華    民    國   100    年    9     月    9     日
                  刑事第九庭      法  官      楊惠芬
以上正本證明與原本無異。
如不服本判決應於收受本判決後10日內向本院提出上訴書狀，上
訴書狀應敘述具體理由。上訴書狀未敘述上訴理由者，應於上訴
期間屆滿後20日內補提理由書狀於本院( 均須按他造當事人之人
數附繕本 )「切勿逕送上級法院」。
中    華    民    國   100    年    9     月    9     日
                                  書記官      許弘杰
附錄本案論罪科刑所適用法條全文：
森林法第52條：
竊取森林主、副產物而有左列情形之一者，處六月以上五年以下
有期徒刑，併科贓額二倍以上五倍以下罰金：
一、於保安林犯之者。
二、依機關之委託或其他契約，有保護森林義務之人犯之者。
三、於行使林產採取權時犯之者。
四、結夥二人以上或僱使他人犯之者。
五、以贓物為原料，製造木炭、松節油、其他物品或培植菇類者
    。
六、為搬運贓物，使用牲口、船舶、車輛，或有搬運造材之設備
    者。
七、掘採、毀壞、燒燬或隱蔽根株，以圖罪跡之湮滅者。
八、以贓物燃料，使用於礦物之採取，精製石灰、磚瓦或其他物
    品之製造者。
前項未遂犯罰之。
第一項第五款所製物品，以贓物論，沒收之。